臺灣高等法院臺南分院刑事判決　　　　 96年度上訴字第775號
上　訴　人
即　被　告　甲○○
　　　　　　　　　　　號
　　　　　　　　　　（現羈押於臺灣臺南看守所）
選任辯護人　汪玉連律師
上列上訴人因毒品危害防制條例案件，不服臺灣嘉義地方法院九
十五年度訴字第八三六號中華民國九十六年五月二十二日第一審
判決（起訴案號：臺灣嘉義地方法院檢察署九十五年度偵字第六
三二七號），提起上訴，本院判決如下：
    主  文
上訴駁回。
    事  實
一、乙○○（被訴共同販賣第二級、第三級毒品業經原審分別判
    處有期徒刑八年、六年確定）與甲○○（被訴共同販賣第三
    級毒品部分，業經原審判處有期徒刑五年六月確定）為兄弟
    ，二人共同基於販賣第二級毒品MDMA（俗稱「搖頭丸」）之
    犯意聯絡，由乙○○使用0000000000號行動電話，甲○○使
    用0000000000行動電話作為對外聯絡工具，並預先設定轉接
    模式，於民國九十五年六月五日凌晨三時十七分，某綽號「
    阿建」之不詳真實姓名成年男子以門號0000000000號行動電
    話，撥打乙○○使用之0000000000號行動電話，欲向乙○○
    聯繫購買毒品MDMA，經由預先設定轉接至甲○○所使用之00
    00000000號行動電話，而由甲○○接聽並逕行與「阿建」談
    妥販賣二顆MDMA後，旋轉知乙○○，再由乙○○於同日凌晨
    三時四十分許，前往嘉義市○○路與八德路口處之「香堤汽
    車旅館」旁交付毒品予「阿建」，並取得新台幣（下同）六
    百元販毒所得。嗣經警於九十五年九月一日十二時四十五分
    許，搜索嘉義市○區○○里○○○路六八九巷十二之三號之
    乙○○、甲○○住處，扣得甲○○所有且供販毒所用之0000
    000000號行動電話一具，乙○○所有之電子磅秤一個、斜削
    吸管四支、大麻二包（淨重0.66公克），以及玻璃球一個（
    為乙○○之友人唐宇弘所有）等物，再於同日十六時三十分
    搜索乙○○所居之嘉義市○區○○街五七號房屋，及其使用
    之車牌號碼F9－0861號自用小客車，扣得乙○○所有供販毒
    所用之0000000000號行動電話一具、愷他命二包等物，始循
    線查悉上情。
二、案經嘉義縣警察局移送臺灣嘉義地方法院檢察署檢察官偵查
    起訴。
    理  由
壹、程序部分：
    按刑事訴訟法第一百五十九條第一項雖規定，被告以外之人
    於審判外之言詞或書面陳述，除法律有規定外，不得作為證
    據。惟同法第一百五十九條之五明定：「被告以外之人於審
    判外之陳述，雖不符前四條之規定，而經當事人於審判程序
    同意作為證據，法院審酌該言詞陳述或書面陳述作成時之情
    況，認為適當者，亦得為證據。」、「當事人、代理人或辯
    護人於法院調查證據時，知有第一百五十九條第一項不得為
    證據之情形，而未於言詞辯論終結前聲明異議者，視為有前
    項之同意。」，其立法理由在於傳聞證據未經當事人之反對
    詰問予以核實，乃排斥其證據能力。惟當事人如放棄對原供
    述人之反對詰問權，於審判程序表示同意該等傳聞證據可作
    為證據，除法院認該傳聞證據欠缺適當性外，自可承認其證
    據能力。查本件檢察官所舉所有書面及言詞陳述之證據能力
    ，業被告及其辯護人於本院行準備程序時表示均同意列為證
    據，且迄言詞辯論終結前亦未聲明異議，本院審酌該等供述
    證據之取得過程並無瑕疵，與本案待證事實間復具有相當之
    關聯性，以之為本案證據尚無不當，自得採為本案認定犯罪
    事實之依據。
貳、實體部分：
一、訊據被告甲○○矢口否認曾販賣第二級毒品之犯行，辯稱：
    九十五年六月五日凌晨三時許在嘉義香堤汽車旅館，「阿建
    」確實有打電話給我哥哥，經我轉接接聽，我有跟「阿建」
    說好買毒品的事情，但是在我後來打電話給我哥哥時，我只
    有跟我哥哥說他朋友在找他，但是我沒有跟我哥哥提起有人
    要買毒品的事情，我打給我哥哥是用我另外一支預付卡的電
    話打的云云。被告之辯護人則為被告辯稱：被告並沒有在電
    話中與阿建約定交易價格，被告的哥哥也沒有與「阿建」交
    易毒品，原審認為被告有與「阿建」約定以六百元販賣毒品
    ，這部分與監聽的內容不符，被告只是跟他哥哥說有朋友要
    找他，被告的哥哥在原審也供述當天「阿建」並沒有出現，
    也就是說九十五年六月五日被告的哥哥並沒有販賣第二級毒
    品給「阿建」，被告與他哥哥在九十五年六月五日當天並沒
    有共同販賣二級毒品云云。
二、經查：
  (一)被告甲○○於九十五年年十二月十五日檢察官偵查中供稱：
    「（九十五年六月五日上午三時十七分許，打電話跟000000
    0000號電話使用人聯絡，以六百元代價販賣搖頭丸二顆及七
    千元代價賣Ｋ他命十包給對方，地點在香堤汽車旅館旁附近
    ？）當時對方是要向我哥哥購買，但是我哥哥沒接電話，電
    話轉接到我手機，那次我接到對方電話有答應對方賣二顆搖
    頭丸以及十包Ｋ他命，但是因為當時我的腳斷了，所以我和
    我哥哥乙○○聯絡後，由乙○○送過去。」等語，而同案被
    告乙○○旋就被告上開供述陳稱：「（甲○○上開所述是否
    實在？）實在，我有於上述時地以七千六百元價格賣了二顆
    搖頭丸及十包Ｋ他命，我大約在半小時後將毒品送到香堤汽
    車旅館旁邊。」，被告與其胞兄乙○○二人供述一致，已可
    見被告確有參與聯繫販賣搖頭丸二顆予「阿建」之行為。嗣
    被告復表明對於販賣第二級及第三級毒品均認罪知錯（以上
    均見六三二九號偵卷第五二頁）；其於原審九十五年十二月
    二十七日訊問時並自白稱：對於起訴書起訴之犯罪事實無意
    見，都認罪，確實有起訴書附表所示之販賣行為等語（見原
    審卷第十四頁），均足見其未有任何保留，坦承犯行，則其
    嗣後否認犯行，無非畏罪卸責而已，要難採信。至於同案被
    告乙○○嗣於原審審理時雖改口供稱當天嗣後前往交付毒品
    時，「阿建」並未出現云云（見原審卷第一二五頁），惟其
    於本院審理時經被告辯護人詰問上開毒品交易究竟有無與「
    阿建」碰面乙節，復證稱：好像有等語（見本院卷第七六頁
    ），其所述亦非明確肯定，然對照其與被告前於九十五年十
    二月十五日檢察官偵訊時之供述，已明確承認曾前往約定地
    點交付毒品之事實，其嗣後於原審乃至本院審理時，或否認
    該事實，或含混其詞，諒係因於兄弟情誼，迴護被告之目的
    ，均不足資為有利於被告之認定。準此，堪認乙○○經被告
    轉知後，確曾於九十五年六月五日日凌晨三時四十分許，前
    往嘉義市○○路與八德路口處之「香堤汽車旅館」旁交付毒
    品予「阿建」並取得六百元販毒所得。
  (二)再者，共同被告乙○○亦曾於原審具結證稱：「（你有無請
    你弟弟甲○○送毒品給唐宇弘？）有」、「（他幫你送過何
    毒品？）搖頭丸」、「（送過幾次？）二、三次」（見聲羈
    卷第七頁），亦足見被告確曾與乙○○共同販賣搖頭丸，另
    據被告於警詢時供稱「我哥哥將Ｋ他命毒品分裝好數小包再
    交給我，我哥哥乙○○在睡覺時會將電話轉到我電話，由我
    將Ｋ他命毒品賣予不特定人。」（見警卷一第六頁），於檢
    察官訊問時亦供稱「我哥哥如果睡覺時，他電話轉到我的00
    00000000這裡，客人如果要Ｋ他命時，我就去拿，因為我哥
    哥會放一些Ｋ他命在家裡，我就幫他拿去巷口給客人，然後
    收錢，收完錢再給我哥哥。」（見偵字第六三二九號卷第十
    一頁），上開供述雖僅言及販賣毒品Ｋ他命之連繫分工模式
    ，然同案被告乙○○所使用之0000000000號行動電話，既已
    預先設定轉接至被告所使用之0000000000行動電話，該電話
    轉接模式無從過濾欲購買毒品者究係欲購買搖頭丸或Ｋ他命
    ，是凡欲向乙○○購買毒品者，不論欲購買搖頭丸或Ｋ他命
    ，殆無不經此轉接模式，由被告以0000000000行動電話接聽
    ，而被告於接聽「阿建」之來電後，未曾徵詢乙○○之意見
    ，即逕自決定同意販賣搖頭丸二顆予「阿建」，顯見被告與
    乙○○間，就販賣毒品搖頭丸確已於事前即有共同犯意之聯
    絡甚明。
  (三)此外，依據通訊監察譯文顯示九十五年六月五日三時一分五
    秒時，有姓名年籍不詳，綽號「阿建」之男子撥打乙○○所
    有之0000000000號電話，旋轉接到甲○○所有之0000000000
    號電話，甲○○則向「阿建」表示：「他（即指乙○○）在
    睡覺，他睡覺電話都會轉到我這邊」、「（「阿建」問：現
    在可以嗎？褲子啊）... 我幫你向我哥調看看（即指向乙○
    ○調「阿建」所欲購買，代號為「褲子」之毒品）」；嗣該
    綽號為「阿建」之男子復於同日三時十七分九秒撥打甲○○
    之0000000000號電話，表示欲購買「褲子十，衣服二」，甲
    ○○則答稱：「好」（見號警卷二第四一頁）在卷可佐；而
    渠等為毒品交易時，「衣服」即指搖頭丸，業據乙○○於原
    審審判庭中供承在卷（見原審卷第一二九頁）。足證甲○○
    確有販賣第二級毒品MDMA之行為。
  (四)至於乙○○於本院審理時就有關其使用之行動電話何以轉接
    予被告乙節雖證稱：之前我有在玩手機，可能是不小心，轉
    去我弟弟那裡，而且因我的聲音跟我弟弟的很像，有的人會
    誤以為我弟弟的聲音就是我云云，復證稱：九十五年六月五
    日凌晨「阿建」打電話說要搖頭丸二顆，係伊與「阿建」本
    人接洽；「阿建」賣毒品均是與伊直接接觸，被告並未代為
    接洽毒品買賣云云，與其及被告此前供述暨上開電話監聽紀
    錄均不符，顯屬迴護被告之詞，不足採信。被告之辯護人於
    本件言詞辯論終結後，雖又具狀聲請傳喚證人即0000000000
    號手機所有人「阿建」到庭訊問，以查明購買毒品之價格及
    數量是否均係乙○○直接與之接洽，暨九十五年六月五日凌
    晨三時許，乙○○曾否於「香堤汽車旅館」旁交付二顆搖頭
    丸之事實云云，然上開待證事實均已臻明瞭，有如前述，核
    無調查之必要，附此敘明。
三、綜上所述，足認被告與乙○○間，就販賣第二級毒品MDMA事
    先確有共同犯意之聯絡，且實際參與販賣之行為，其就此所
    為辯解，無非卸責之詞，不足採信。被告上開犯行，事證明
    確，應予依法論科。
參、論罪科刑：
一、被告行為後，刑法於九十四年二月二日修正公布，九十五年
    七月一日施行。修正後刑法第二條第一項規定：「行為後法
    律有變更者，適用行為時之法律。但行為後之法律有利於行
    為人者，適用最有利於行為人之法律。」係規範行為後法律
    變更所生新舊法律比較適用之準據法，於新法施行後，應適
    用修正後刑法第二條第一項之規定，為「從舊從輕」之比較
    。又法律變更之比較適用，比較時應就罪刑有關之共犯、未
    遂犯、想像競合犯、牽連犯、連續犯、結合犯，以及累犯加
    重、自首減輕暨其他法定加減（如身分加減）與加減例等一
    切情形，綜其全部罪刑之結果而為比較；且就比較之結果，
    須為整體之適用，不能割裂分別適用各該有利於行為人之法
    律，此即法律變更之比較適用所應遵守之「罪刑綜合比較原
    則」及「擇用整體性原則」。而從刑附屬於主刑，除法律有
    特別規定者外，依主刑所適用之法律（最高法院二十四年上
    字第四六三四號判例、二十七年上字第二六一五號判例、九
    十五年第八次刑事庭會議決議參照）。又刑法第二條第一項
    但書所規定適用最有利於行為人之法律，係指行為人行為時
    與行為後裁判時之法律皆有處罰之規定，始有比較新舊法之
    適用。而新舊法何者最有利於行為人，固應就罪刑有關法定
    加減原因等規定之情形，而為比較，但對於犯罪構成要件是
    否寬鬆，乃屬犯罪成立與否之範圍，與是否有利之比較無涉
    （最高法院九十三年臺上字第四一五四號判決參照）。本件
    被告行為後，刑法第二十八條關於「實施」之文字雖已修正
    為「實行，惟此僅為杜爭議，而確定在「實行」概念下之共
    同參與行為，始成立共同正犯之概念，對於共同正犯之處罰
    規定之規定並無不同，是刑法關於共同正犯之處罰規定於新
    法並無較有利之情形。依刑法第二條第一項前段之規定，應
    逕行適用被告行為時之法律規定，即應適用修正前刑法第二
    十八條之規定論處，併予指明。
二、核被告所為，係犯毒品危害防制條例第四條第二項之販賣第
    二級毒品罪。被告與乙○○間有犯意聯絡及行為分擔，均為
    共同正犯。
三、原審認被告上開犯行，事證明確，因予適用毒品危害防制條
    例第四條第二項、第十九條第一項，刑法第二條第一項前段
    、第十一條前段、第二十八條、第三十八條第一項第二款等
    規定，並敘明審酌被告高中畢業之智識程度，年僅二十五歲
    ，不思以正當途徑賺取金錢，無視於國家杜絕毒品危害之禁
    令，竟以販賣毒品圖不法所得，嚴重戕害國民身心健康，危
    害社會治安，惡性非輕，犯後仍飾詞否認販賣第二級毒品之
    犯行，惟其僅遭查獲一次販賣第二級毒品之行為，所得甚微
    ，且係在其兄乙○○主導下參與販毒，暨其素行、犯罪手段
    等一切情狀，量處有期徒刑七年二月。又以門號0000000000
    號行動電話一支，係被告所有供販賣毒品所用之物，為被告
    所自承，依刑法第三十八條第一項第二款，併予宣告沒收。
    復敘明毒品危害防制條例第十九條第一項規定：犯第四條至
    第九條、第十二條、第十三條或第十四條第一項、第二項之
    罪者，其供犯罪所用或因犯罪所得之財物，均沒收之，如全
    部或一部不能沒收時，追徵其價額或以其財產抵償之，係採
    義務沒收主義，凡供犯上開之罪所用或因犯罪所得之財物，
    均應宣告沒收，並不以扣案者為限，如不能沒收時，追徵其
    價額或以其財產抵償之，法院無審酌之餘地（最高法院九十
    六年台上字第八二三號判決參照）。共同正犯犯罪所得之財
    物為新台幣時，因係合併計算，且於全部或一部不能沒收時
    以其財產抵償之，為避免執行時發生重複沒收、抵償之情形
    ，故各共同正犯之間係採連帶沒收主義，於裁判時應諭知被
    告共同犯罪所得之財物應與其他共同正犯連帶沒收之（最高
    法院九十六年台上字第二０五五號判決參照）。認被告共同
    販賣第二級毒品所得金額六百元，係犯罪所得之財物，應依
    毒品危害防制條例第十九條第一項之規定沒收之，如全部或
    一部不能沒收時，以其財產抵償之，並對被告及共犯乙○○
    為連帶沒收之諭知。本院經核，原判決關於被告上開犯行部
    分，認事用法，均無違誤，量刑亦稱妥適，被告上訴意旨否
    認此部分犯行，為無理由，應予駁回。
據上論結，應依刑事訴訟法第三百六十八條，判決如主文。
本案經檢察官范文豪到庭執行職務。
中　　華　　民　　國　　96　　年　　10　　月　　3 　　日
                  刑事第六庭    審判長法　官  蔡崇義
                                      法　官  曾文欣
                                      法　官  杭起鶴
以上正本證明與原本無異。
如不服本判決，應於收受本判決後十日內向本院提出上訴書狀。
其未敘述上訴理由者並得於提起上訴後十日內向本院補提理由書
狀（均須按他造當事人之人數附繕本）「切勿逕送上級法院」。
　　　　　　　　　　　　　　　　　　　書記官  魏安里
中　　華　　民　　國　　96　　年　　10　　月　　3 　　日
附錄：本判決論罪科刑法條：
毒品危害防制條例第4條第2項：
製造、運輸、販賣第二級毒品者，處無期徒刑或七年以上有期徒
刑，得併科新臺幣七百萬元以下罰金。
